臺灣高等法院刑事判決　　　　　　　　100年度交上訴字第1號
上　訴　人
即　被　告　周雨利
　　　　　　　　（現於法務部矯正署臺北監獄臺北分監執行）
上列上訴人因公共危險等案件，不服臺灣臺北地方法院99年度交
訴字第92號，中華民國99年12月10日第一審判決（起訴案號：臺
灣臺北地方法院檢察署99年度偵字第11518號），提起上訴，本
院判決如下：
    主  文
上訴駁回。
    事  實
一、周雨利前於民國（下同）88年間因恐嚇取財、妨害自由案件
    ，經本院以92年度上易字第1894號分別判決處有期徒刑10月
    、5月確定；復於91年間因竊盜案件，經臺灣台北地方法院
    以91年度易字第1303號判決處有期徒刑8月、5月確定；又於
    92年間因恐嚇取財、過失傷害案件，經本院以93年度上易字
    第73號、臺灣台北地方法院以93年度北交簡字第160號分別
    判決處有期徒刑1年、4月確定；復於93年間因竊盜、偽造文
    書案件，經臺灣臺東地方法院以93年度易字第260號、94年
    度訴字第112號分別判決處有期徒刑7月、1年6月確定；前開
    八罪之宣告刑經法院裁定減刑後，由臺灣臺東地方法院以97
    年度聲字第29號裁定應執行有期徒刑2年8月確定。另於93年
    間因竊盜案件，經臺灣臺東地方法院以93年度易字第192號
    判決處有期徒刑1年確定。上開案件經送監接續執行，已於
    97年1月3日因縮短刑期假釋出監，並付保護管束，並於同年
    8月31日保護管束期滿，未經撤銷假釋，其未執行之刑，以
    已執行論。猶不知悔改，於98年10月23日下午4時許，駕駛
    車號Ｖ2—4243號自用小客車，沿臺北市中正區○○○路○
    段284巷由北往南方向行駛，途經該巷與244巷2弄口時，因
    認騎乘腳踏車沿同巷道同方向行駛在前之王寶忠擋道，遂起
    意超車，本應注意汽車欲超越同一車道之前車時，須先按鳴
    喇叭二單響或變換燈光一次，於前行車減速靠邊或以手勢或
    亮右方向燈表示允讓後，後行車始得超越，超越時應顯示左
    方向燈並於前車左側保持半公尺以上之間隔超過，行至安全
    距離後，再顯示右方向燈駛入原行路線，並應注意車前狀況
    ，隨時採取必要之安全措施，且當時為日間有自然光線之陰
    天，現場柏油路面乾燥無缺陷，亦無障礙物，視距良好，並
    無不能注意之情事，竟於按鳴喇叭後，疏未注意王寶忠已否
    靠邊行駛或表示允讓，亦未注意車前狀況，旋貿然加速前行
    欲超越王寶忠之腳踏車，其車頭因而撞及王寶忠之腳踏車後
    輪，致王寶忠人車倒地，受有左膝擦傷、背部疼痛等傷害。
    事故發生後，周雨利明知其駕車撞及王寶忠之腳踏車肇事致
    王寶忠受傷，竟基於肇事逃逸之犯意，未停車查看或報警處
    理，亦未採取救護王寶忠之必要措施，旋駕車加速駛離現場
    而逃逸。適行經該處之盛浩偉及汪鈴目睹肇事經過，遂記下
    前開小客車車號並告知王寶忠，經王寶忠報警處理，始循線
    查悉上情。
二、案經王寶忠訴由臺北市政府警察局中正第二分局報請臺灣臺
    北地方法院檢察署檢察官偵查起訴。
    理  由
一、證據能力說明：
    本件被告周雨利及檢察官對下列所引各項證據之證據能力均
    同意作為證據（見本院卷第48至49頁、第58至60頁），且觀
    其製作取得情形，亦無違法或不當之情況，依刑事訴訟法第
    159條之4、第159條之5規定意旨，均有證據能力，合先敘明
    。
二、訊據被告周雨利固坦承因過失而於上開時地駕車撞擊告訴人
    王寶忠，致告訴人身體受傷，且未為停車查看或報警處理即
    駕車離去，惟矢口否認有何肇事逃逸之犯行，辯稱：伊駕車
    肇事當時，車內放音樂，且撞擊力輕微，故不知有碰撞到告
    訴人王寶忠，而未停車察看云云。經查：
(一)前揭過失傷害事實，業據上訴人即被告周雨利於本院審理時
    坦承不諱（見本院卷第48、49頁反面、第61頁反面），核與
    告訴人王寶忠於警詢時指訴遭車號V2-4243號小客車碰撞倒
    地受傷等語（見99年度偵字第7號卷【下稱偵查卷】第5頁）
    及目擊證人盛浩偉、汪鈴於警偵訊時證述本件車禍之經過及
    小客車肇事後逕行離開等情節相符（見偵查卷第6至7頁、第
    8至9頁、第48至49頁），復有臺北市○○○○○道路交通事
    故現場圖、補充資料表、談話紀錄表、調查報告表及現場照
    片在卷可稽（見偵查卷第27至33頁、第36至37頁），而告訴
    人王寶忠因本件車禍受有左膝擦傷、背部疼痛等傷害，亦有
    國防醫學院三軍總醫院附設民眾診療服務處診斷證明書一份
    附卷足憑（見偵查卷第22頁），足見被告周雨利前開任意性
    自白核與事實相符，堪予採信。
(二)被告雖否認有肇事逃逸之犯意，並以前詞置辯。惟告訴人王
    寶忠騎乘自行車於上開時地遭車號V2-4243號小客車自後追
    撞倒地受傷，該小客車未停車查看即駕車離去之事實，業據
    證人即告訴人王寶忠指述綦詳（見偵查卷第5頁），並有現
    場圖、現場車損照片可稽（見偵查卷第28頁、第37頁），顯
    見本件車禍屬於後車追撞前車之情形，且觀諸目擊證人盛浩
    偉於警偵訊之證述：「伊當時騎乘自行車經過羅斯福路3段
    244 巷2弄口後，聽見後方有車輛撞擊聲響，回頭一看發現
    有一部同向之車號V2-4243小客車自我身旁急駛而過，王寶
    忠與騎乘之自行車倒在路邊」、「當時我在告訴人前面，我
    聽見後面有汽車按喇叭，我回頭看，看見告訴人騎在巷子中
    間，按喇叭之後他有慢慢往前靠，我繼續往前走，之後就聽
    見撞擊聲，我回頭看，告訴人在大叫，…該輛車完全沒有停
    的意思」等語（見偵查卷第6至7頁、第48頁），及目擊證人
    汪鈴於偵查時證述：「當時我走在284巷往汀州路方向，突
    然有一台汽車從我旁邊經過，並按前面告訴人腳踏車喇叭，
    告訴人就往右邊靠，被告就加速開過去，撞到腳踏車後輪，
    告訴人跌倒，小客車直接往汀州路方向逃逸，…小客車經過
    我時，我有轉頭看他的車子，右邊副駕駛座車窗開一半，只
    有駕駛座有人開車，告訴人被撞到後，有很大聲的喊『你給
    我停下來』，對方一定有聽到」等語（見偵查卷第48至49頁
    ），可知被告駕駛小客車自後方欲超越前車告訴人之自行車
    時曾按喇叭警示，該小客車副駕駛車窗有開啟，目擊證人於
    車禍現場均有聽聞撞擊聲、告訴人喊叫聲等情，衡以被告擬
    超越前車之際既先按喇叭警示，可見被告確有看見告訴人騎
    乘自行車腳踏車在前，本案車禍又屬後車追撞前車之情形，
    而告訴人遭碰撞後隨即大聲喊叫，且肇事地點附近之路人均
    有聽聞撞擊聲及告訴人喊叫聲，毋論被告車內是否播放音樂
    ，以被告當時小客車車窗開啟之情況，亦不可能完全未聽聞
    、察覺此種異狀，是被告諉為不知情，實難予採信。
(三)按汽車欲超越同一車道之前車時，須先按鳴喇叭二單響或變
    換燈光一次，但不得連續密集按鳴喇叭或變換燈光迫使前車
    允讓。前行車減速靠邊或以手勢或亮右方向燈表示允讓後，
    後行車始得超越。超越時應顯示左方向燈並於前車左側保持
    半公尺以上之間隔超過，行至安全距離後，再顯示右方向燈
    駛入原行車路線。且汽車行駛時，駕駛人應注意車前狀況，
    並隨時採取必要之安全措施，道路交通安全規則第101條第1
    項第3款、第5款暨第94條第3項分別定有明文。被告駕車自
    應注意上開規定，且依卷附道路交通事故調查報告表暨現場
    照片所示（見偵查卷第32至33頁、第36至37頁），案發地點
    係臺北市中正區○○○路○段284巷與244巷2弄口，案發當時
    又為日間有自然光線之陰天，柏油路面乾燥無缺陷，亦無障
    礙物，視距良好等情形以觀，並無任何足令被告不能注意之
    情事，被告竟於按鳴喇叭後，疏未注意前行車即告訴人已否
    靠邊行駛或表示允讓，亦未注意車前狀況，猶貿然加速前行
    欲超車，致其車頭撞及告訴人所騎乘之腳踏車後車尾，則結
    果之發生，顯係被告可得避免或防止，其就本件交通事故之
    發生自有過失甚明；而其上開過失行為致生告訴人傷害之結
    果，被告之過失行為與告訴人之受傷結果間，自有相當因果
    關係；另被告於超車過程中知悉其車頭撞及行駛在前之告訴
    人腳踏車後車尾，使告訴人人車倒地而肇事，竟未停車查看
    或報警處理，亦未採取救護告訴人之必要措施，仍加速駛離
    現場，足證其主觀上確有肇事逃逸之故意至明。
(四)綜上，被告辯稱並無逃逸之犯行等詞，並非可採。本案事證
    明確，被告過失致告訴人受傷及肇事逃逸之犯行均堪認定，
    應依法論科。
三、按刑法第284條第1項之過失傷害罪，係針對行為人應注意、
    能注意而不注意之過失行為予以非難；而同法第185條之4之
    肇事致人死傷逃逸罪，則以處罰肇事後逃逸之駕駛人為目的
    ，俾促使駕駛人於肇事後能對被害人即時救護，以減少死傷
    ，是該罪之成立祇以行為人有駕駛動力交通工具肇事，致人
    死傷而逃逸之事實為已足，至行為人之肇事有否過失，則非
    所問，二者之立法目的及犯罪構成要件截然不同，且駕駛人
    之肇事逃逸，係在其過失行為發生後，為規避責任，乃另行
    起意之另一行為，故行為人之過失犯行與其肇事致人死傷而
    逃逸之行為，應屬併罰關係（最高法院93年度台上字第5599
    號判決意旨參照）。核被告周雨利所為，係犯刑法第284條
    第1項前段之過失傷害罪與同法第185條之4之駕駛動力交通
    工具肇事致人受傷逃逸罪。其所犯上開二罪間，犯意各別，
    罪名不同，應分論併罰之。再被告有事實欄所載犯罪科刑執
    行情形等情，有本院被告全國前案紀錄表在卷可查，其於有
    期徒刑執行完畢後5年內，又故意犯上揭肇事逃逸之罪，為
    累犯，應依刑法第47條第1項之規定加重其刑。
四、原審以被告罪證明確，適用刑法第185條之4、第284條第1項
    前段、第51條第5款、第47條第1項規定，並審酌被告前有多
    項犯罪科刑紀錄，素行不良，竟未思警惕慎行，恣意超車衝
    撞前車，駕駛態度輕忽，顯無遵循交通規則之守法意識，過
    失程度非輕，復於肇事後逃逸，將告訴人棄置不顧，毫無尊
    重他人生命、身體之觀念，雖告訴人所受傷害並非至鉅，然
    被告犯後不惟飾詞卸責，言語反覆，甚且一再諉稱係遭檢察
    官誤導以致其前後供述不一云云，顯無自省、悔悟之意，態
    度惡劣等一切情狀，就過失傷害部分量處有期徒刑四月，就
    肇事逃逸部分量處有期徒刑十月，並定其應執行有期徒刑一
    年。經核其認事用法並無違誤，量刑亦稱妥適，被告上訴意
    旨仍執前詞否認有肇事逃逸之犯意，又謂原判決科處有期徒
    刑一年，量刑過重云云。惟查，被告所辯各節不足採信，業
    如前述，其仍執陳詞否認犯罪，依諸前揭各節說明並無理由
    ，另考量被告肇事後，未曾下車探視告訴人或報警處理或叫
    救護人送告訴人就醫，反而駕車離去，如非路人抄下其車號
    ，實難以追查，足徵表其欠缺守法之觀念，行為甚為可訾，
    且犯罪後於原審矢口否認犯行，至本院始坦承過失傷害犯行
    ，迄今仍未賠償告訴人分文等情狀，實無減輕被告刑責之事
    由。是被告之上訴核無理由，應予駁回。
據上論斷，應依刑事訴訟法第368條，判決如主文。
本案經檢察官孫冀薇到庭執行職務。
中    華    民    國   100    年    2     月    25    日
                  刑事第十八庭審判長法  官   吳鴻章
                                    法  官   曾淑華
                                    法  官   汪梅芬
以上正本證明與原本無異。
肇事逃逸部分如不服本判決，應於收受送達後10日內向本院提出
上訴書狀，其未敘述上訴之理由者並得於提起上訴後10日內向本
院補提理由書（均須按他造當事人之人數附繕本）「切勿逕送上
級法院」。
過失傷害部分不得上訴。
                                    書記官   劉寶鈴
中    華    民    國   100    年    2     月    25    日
附錄本案論罪科刑法條全文:
中華民國刑法第185條之4
駕駛動力交通工具肇事，致人死傷而逃逸者，處6月以上5年以下
有期徒刑。
中華民國刑法第284條
因過失傷害人者，處6月以下有期徒刑、拘役或5百元以下罰金，
致重傷者，處1年以下有期徒刑、拘役或5百元以下罰金。
從事業務之人，因業務上之過失傷害人者，處1年以下有期徒刑
、拘役或1千元以下罰金，致重傷者，處3年以下有期徒刑、拘役
或2千元以下罰金。